臺灣高等法院臺中分院刑事判決　　　　　　民國九十二年度上訴字第二二九六號
　　上　訴　人
　　即　被　告　戊○○
　　　　　　　　丙○○
　　共　　　同
　　選任辯護人　甲○○
右上訴人因搶奪案件，不服臺灣台中地方法院中華民國九十二年十月三十一日第一審
判決（民國九十二年度訴字第九五五號，起訴案號：臺灣台中地方法院檢察署民國九
十二年度偵字第三二六號），提起上訴，本院判決如左：
    主      文
原判決撤銷。
戊○○、丙○○共同意圖為自己不法之所有，而搶奪他人之動產，各處有期徒刑陸月
，如易科罰金，均以參佰元折算壹日。
    事      實
一、戊○○、丙○○係男女朋友關係，共同基於意圖為自己不法所有之犯意聯絡，於
民國九十一年八月十八日下午一時四十五分許，由戊○○騎乘劉郭菊美所有（起
    訴書誤載為戊○○所有）車牌號碼ＥＸＩ─七七三號之輕型機車後座搭載丙○○
    ，在台中市○○區○○路與西屯路交岔口附近，將機車逆向駛近江佩姍右身旁，
    推由丙○○乘江佩姍不備之際，公然徒手急速掠取江佩姍側背在右肩之皮包，而
    共同搶奪江佩姍所有之皮包一只【內有身分證、駕照各一張、健保卡二張、現金
    新台幣（下同）四百元、汽車鑰匙一支、存摺一本、信用卡六張，除四百元現金
    外，其餘財物均於一週後，在臺中市寶覺寺附近為路人發現，而通知江佩姍取回
    】等財物，得手後即共乘前揭機車急速逃逸。嗣經江佩姍記下行搶者所騎乘之機
    車末三碼為七七三號並報警，經警通報該機車之「七七三」號末三號碼查緝，而
    於次日即十九日下午五時三十分許，在臺中市○○區○○路與華美西街口發現戊
    ○○騎乘前揭機車而查獲丙○○，戊○○則當場騎乘機車逃逸，後經丙○○再行
    聯絡戊○○到案，始循線查悉上情。
二、案經江佩姍訴由臺中市警察局第六分局報請臺灣臺中地方法院檢察署檢察官偵查
    起訴。
    理      由
一、訊據上訴人即被告（下稱被告）戊○○、丙○○均矢口否認有何公訴人所指之搶
    奪犯行，均辯稱：渠等當日均在被告戊○○位於臺中市○○區○○路一段一四七
    巷二弄三十之四號之住處看電視，直至下午四時許始一同外出至臺中牛排館吃飯
    ，渠等未於前揭時、地共乘機車搶奪江佩姍所有前揭皮包云云。惟查：
（一）被告戊○○與丙○○二人之體形、髮色、穿著及裝扮等特徵，確與在前揭時、
      地共同搶奪被害人江佩姍所有皮包一只之行搶者均相符等情，業據被害人江佩
      姍迭次於警詢、偵查及原審審理時分別指陳明確。即於警訊：「經我指認，丙
      ○○確定為坐在後座之歹徒（問：何以能確認丙○○是行搶之女子？）因為我
      昨天報案時提供警方線索，輕型機車後三碼為七七三、車色係銀色、女子半長
      髮染黃色、身材瘦瘦、戴半罩式白色安全帽。經我指認該女子丙○○確係行搶
      我之女子，男子我大約有看到他背影，他騎車駝背」（見九十一年八月十九日
      警詢筆錄）、於偵查：「（問：當時搶你者之穿著？）一男一女，男生騎五十
      ＣＣ的機車，女生下手行搶，當時穿淡米色黃色細肩帶緊身上衣，男的穿黑色
      上衣。二人都穿長褲及戴白色安全帽，女生染金髮但紮起來，男生上半身魁武
      有點駝背，女生的身材、頭髮及穿著等與我所認者相符。」（見九十一年十月
      二十二日偵查筆錄）、於原審：「：你在警局有確認後座係丙○○？）是，我
      從他的穿著、頭髮、安全帽及年齡等方面可以確定，當時她穿緊身細肩帶上衣
      ，穿短褲，頭戴安全帽，頭髮綁成一束，髮色是金黃色。（問：前座之人你確
      定為戊○○？）不確定，但他有點駝背」（見九十二年一月二十一日偵查筆錄
      ），及「我有看到歹徒的形體及騎車的樣子，歹徒是一男一女，本來員警只抓
      到那個女的，一直到八點多戊○○才出現，其間警察叫那名女的聯絡她男友，
      結果她先叫了一個很高很瘦的男子讓我指認，我說不是這個，她才又聯絡第二
      個，結果第二個才比較像，我說後面這個才對，被告（指丙○○）被抓時，也
      是穿細肩帶的衣服，我去報案時有說那個男的有點駝背，因為我教高中生，我
      一看就知道歹徒女的約十八歲、男的約二十歲左右。」（見原審九十二年五月
      二十三日審理筆錄）等語，並與證人即在場目擊之曾惠鈴於原審九十二年五月
      二十三日審理結證陳稱：「案發當時我和乙○○走在一起，那二個歹徒其中女
      的染髮綁馬尾，穿細肩帶緊身衣及膝的緊身褲，均戴半罩式安全帽，女的戴的
      顏色我不能確認，但男生確定是深色的裝扮，褲子是深色系寬鬆的滑板褲，兩
      人都瘦瘦的，高度差不多，我有看到歹徒的側面，看起來只有二十歲左右很年
      輕，我先生看到的情況跟我一樣，我記得那個男的是穿平底的鞋子，我只有印
      象女生的褲子到膝蓋，是緊身的，她又很瘦，好像穿涼鞋。（提示偵查卷十二
      頁內照片，問：你看到的歹徒形體是否如照片所示？）他們二人坐起來的高度
      差不多，形體也差不多，女的也是穿細肩帶，就跟我看到的很像，頭髮長度及
      裝扮都差不多，我不知道那個男的他是故意駝背還是怎樣，他下手要去搶的時
      候，身體是縮著的，男生當天也有戴安全帽。」等情大致相符，堪認公訴人引
      據被害人江佩姍前揭所指，認定被告戊○○及丙○○確曾於前揭時、地共乘機
      車，而由丙○○下手搶奪其所有前揭財物等情，已屬有據。
（二）被害人江佩姍係遭騎乘銀色、車號末三碼為七七三號輕型機車，均頭戴白色安
      全帽之一男一女所搶奪等情，亦經被害人江佩姍先後於警詢、偵查及原審審理
      時指稱：「我昨天報案時提供警方線索，輕型機車後三碼為七七三、車色係銀
      色、行搶者戴半罩式白色安全帽。」、「當時搶你者之穿著？）一男一女，男
      生騎五十ＣＣ的機車，我有記下車號是七七三號」及「我到警局就明確告知該
      部機車後三碼號碼，前三個號碼沒辦法看清楚，因為歹徒加速幾秒鐘就轉西屯
      路走了，我有看到車牌，我現在只記得報案時跟警察說車牌號碼是七七三，歹
      徒是一男一女，戴白色安全帽，這些情形都是我描述的，我們去報案時就已明
      確向員警說車牌號碼就是七七三，我們是跟何安派出所報案，八月十九日我有
      做筆錄，被告是隔天被抓到的，十九日我去做筆錄時就已經說車號後三碼是七
      七三，警員有將七七三寫在白板上。」（見原審九十二年五月二十三日審理筆
      錄）等情綦詳，復有證人曾惠鈴於原審審理時證稱：「歹徒機車的車牌前三碼
      是以非透明的褐色封箱膠帶黏貼，我有看到歹徒是綠色的車牌，車牌是七七三
      ，我和我先生都有看到，我先生還去追歹徒，我們去警局報案是三個人一起去
      。我很確定是我們去報案的時候，就有講車牌號碼七七三，當時警察馬上將號
      碼寫在白板上，員警還說我們提供的線索是最完整的，我因為注意車牌，所以
      沒有注意車子顏色。」等語在卷，而佐以被告為警查獲時則係騎乘銀色、車牌
      號碼ＥＸＩ─七七三號之輕型機車，車內置有白色安全帽一頂等情，亦為被告
      所是認，且有照片及車籍作業系統─查詢認可資料附卷足佐（見他字卷第十二
      ─十八頁），足認被害人江佩姍遭搶時確有看見行搶者係騎乘車牌末三碼為七
      七三號之銀色輕型機車且頭戴白色安全帽，並核與被告戊○○及丙○○平日所
      騎乘之機車，被告丙○○所戴之安全帽完全相符，允無疑義。由此足見被告戊
      ○○及丙○○確有於右揭時地共乘機車搶奪被害人江佩姍財物之事實甚明，被
      告戊○○、丙○○所辯上情，委無足取。
（三）被告戊○○及丙○○固另辯稱，渠等為警查獲時，曾見何安派出所之白板上原
      係填寫行搶者車號為Ｘ七三號，迨員警查獲渠等後，始更改車號為七七三號，
      又被害人江佩姍於初次報警時乃係指陳行搶者所騎之機車為藍色、車號不詳，
      此有報案時製作之警詢筆錄足證，均與渠等所騎乘之前揭機車車號及顏色不
      符，顯見被害人江佩姍於八月十九日渠等到案後所陳，乃係配合員警及當時所
      見渠等之特徵等情況而為，具有明顯之瑕疵，尚非足為認定渠等犯罪之不利證
      據云云。惟查：
      (1)被害人江佩姍於遭搶後隨即報案，而初次警詢時業已陳稱搶奪者所騎乘機車
        之車牌號碼末三碼確係七七三號且何安派出所之員警亦依此填載於警局白板
        上並進而查獲被告，警局白板上記載之車號並非記載Ｘ七三號後更改為七七
        三號等情，業據被害人江佩姍及證人曾惠鈴陳述上情甚詳，並經當時在臺中
        市警察局第六分局何安派出所擔任警員並負責製作本件筆錄之證人葉國忠、
        吳仁智分別於原審審理時結證陳稱：「被害人報案之後是所長將歹徒特徵及
        車子顏色、車號後三碼七七三寫在白板上，通報是通報機車後三碼及歹徒的
        特徵，我是在路邊巡邏發現一個男的所騎的機車，車牌後三碼是七七三，我
        去抓的時候還有另外一名男的跑掉，被告戊○○也是看到我們就跑掉了，我
        查獲被告時，他的機車前三碼車號沒有貼起來。」及「被害人是先到派出所
        報案，備勤人員有製作一份報案三聯單，所長指示我們巡邏時注意轄區內可
        疑的人車，偵查卷內八月十九日的筆錄是抓到被告後通知被害人來製作的，
        報案實際經過情形會另外製作筆錄，是所長將相關資料寫在白板上，因為那
        陣子搶案很多件，只有這一件白板上有寫歹徒為一男一女、女的染金髮、機
        車後三碼為七七三、女生戴白色安全帽等特徵。」等語在卷，則已顯見被害
        人江佩姍於最初報警時業已明確指陳搶奪者有前揭各項特徵，尚非於員警逮
        獲被告後，始逕依員警於白板上所寫之資料及被告之特徵而為前揭描述，另
        員警本即依被害人江佩姍所陳依實記載車牌末三碼為七七三號並據此查獲被
        告，並無擅自將車牌號碼由Ｘ七三號予以更改等情事。
      (2)原審卷所附台中市警局第六分局九十二年六月廿四日所檢送被害人江佩姍最
        初警訊筆錄，雖僅記載歹徒共二名，一男一女，男的約廿歲，戴半罩式安全
        帽，女的也戴半罩安全罩，衣著顏色均不詳，共乘一部藍色輕機車，車號不
        詳等情（見原審卷第六十一頁）但據受理報案並製作此筆錄之警員丁○○於
        本院證稱：因江佩姍係於製作完筆錄整理卷宗時，始說出機車之末三號碼及
        歹徒特徵，伊依其陳述通報查緝，其係補述而未製作於筆錄（本院卷第四八
        、四九頁）且參諸被告戊○○於原審審理時已自承伊遭逮捕而至警局之初，
        警局白板上業已寫有Ｘ七三之字樣等情在卷，而員警葉國忠、吳仁智分別於
        原審審理時結證陳稱，其等係經派出所通報被害人江佩姍所指之搶奪者特徵
        而查獲被告等情，亦為被告戊○○及丙○○所不爭執，則益證員警帶被告戊
        ○○及丙○○返回警局之前，白板上確有填載被害人江佩姍就搶奪者所為前
        揭特徵及相關資料之描述，員警始依此等特徵而查獲被告，容無可疑，又一
        般人在遭逢搶奪之瞬間，本即可能因心慌而一時無法於警局明確描述搶奪者
        之形貌等特徵，須事後深刻回想始得喚醒記憶，而較諸案發當時更為清晰顯
        明，抑或被害人報案時因僅急欲備案，而未於警局時即交代全數遭搶之過程
        及搶奪者之一切形貌，或被搶時一時緊張，時間短促，致不能注意及全部情
        況而未正確判定行搶者所騎機車顏色，乃屬常情，是不能因上開警訊筆錄未
        全然憑被害人江佩姍所指而為填載，致與被害人江佩姍於報案時實際所陳之
        情節不符，及被害人江佩姍所指歹徒機車顏色為藍色與被告所騎機車為銀色
        ，有不相同之瑕疵，而否定被害人江佩姍上開與事實相符之指訴，亦見被告
        等所辯，被害人江佩姍於報案之初原未描述彼等之特徵，機車號碼，其後竟
        於次日或其後詳為指述，所指機車顏色亦有不合，不能採為其等不利之認定
        等情，尚無可採。
      (3)員警至被告戊○○前揭住處並未查獲任何與被害人江佩姍所指行搶者當日穿
        著相同之衣物，被告戊○○為警查獲時，亦未戴安全帽，機車車牌亦無黏貼
        膠帶等情，固有證人吳仁智證稱：「被告的機車到警局時，我們有檢查其車
        牌並無膠帶貼過的痕跡，當時被告之機車上只有一頂白色安全帽」等情在卷
        ，並有搜索扣押筆錄及照片在卷可參；惟搶奪者行搶時大多頭戴安全帽作為
        掩護，而事後隨即將當日穿戴之衣物及安全帽予以棄置或暫置他處，且將刻
        意黏貼膠帶遮蔽車號之車牌回復與原使用狀態相同，以湮滅相關犯罪證據，
        本為常情，自尚非得據此認定被害人江佩姍所指顯然錯誤而有瑕疵。
三、測謊鑑定係依一般人在說謊時，會產生遲疑、緊張、恐懼及不安等心理波動現象
    ，乃利用測謊儀器將受測者之上開情緒波動反應情形加以紀錄，用以判別受測者
    供述之真實性，倘受測者愈想壓抑其謊言所產生之情緒，則在測謊儀器上愈會產
    生明顯之情緒波動反應，反之，則無此不實之波動反應。從而，測謊鑑定之結果
    ，如就否認犯罪有不實之情緒波動反應時，固非得採為有罪判決之唯一證據，然
    亦非無證據能力，仍得供作審判之佐證。而查，被告戊○○及丙○○至法務部調
    查局進行測謊後，被告丙○○部分固因膚電反應前後不一致而無法研判，然被告
    戊○○就其未與被告丙○○共同搶奪被害人皮包等情，則呈現說謊現象，此有法
    務部調查局測謊報告書及測謊資料參考資料等附卷足參，（見原審卷第七○頁）
    。
四、綜上，本件事證已臻明確，被告等所辯，為圖卸刑責之詞，不足採信，犯行均堪
    認定。
五、核被告戊○○及丙○○所為，均係犯刑法第三百二十五條第一項之搶奪罪。被告
    二人間，具有犯意之聯絡及行為之分擔，均為共同正犯。
六、原審為科刑之判決，固非無見，惟按刑法第三百廿五條第一項之搶奪罪，係以乘
    人不備，公然掠取他之財物為構成要件，則論以該罪，應將此犯罪構成要件之事
    實具體認定，詳載於判決事實欄，而原判決僅於事實欄記載「推由丙○○下手行
    搶江佩姍側背在右肩之皮包。」疏未將搶奪之犯罪構成要件，具體認定，尚有未
    洽，被告等上訴，仍執陳詞，否認犯罪，雖無可取，但原判決既有上述可議之處
    ，仍應由本院將原判決撤銷改判，爰審酌行為時，被告戊○○剛滿十八歲，被告
    丙○○則為十九歲，均年輕識淺，犯罪所得非鉅，被害人於偵查時，亦表明不追
    究等一切情狀，從寬量處如主文第二項所示之刑，並均諭知易科罰金之折算標準
    ，示懲。
七、據上論斷，應依刑事訴訟法第三百六十九條第一項前段、第三百六十四條、第二
    百九十九條第一項前段，刑法第二十八條、第三百二十五條第一項、第四十一條
    第一項前段、罰金罰鍰提高標準條例第二條，判決如主文。
本案經檢察官己○○到庭執行職務。
中      華      民      國      九十三  年      一      月      二十八  日
                                臺灣高等法院臺中分院刑事第一庭
                                      審判長法  官  陳  紀  綱
                                            法  官  方  艤  駐
                                            法  官  陳  登  源
右正本證明與原本無異。
如不服本判決應於收受送達後十日內向本院提出上訴書狀，其未敘述上訴之理由者並
得於提起上訴後十日內向本院補提理由書（均須按他造當事人之人數附繕本）。
                                            書記官  林  明  冬
中      華      民      國      九十三  年      一      月      二十九  日
附錄法條：
刑法第三百二十五條第一項
意圖為自己或第三人不法之所有，而搶奪他人之動產者，處六月以上五年以下有期徒
刑。
                                                                        Ａ
